【裁判字號】    88,自,508
【裁判日期】    890125
【裁判案由】    詐欺
【裁判全文】
臺灣高雄地方法院刑事判決                          八十八年度自字第五八號
    自  訴  人  甲○○
    被      告  乙○○
右列被告因詐欺案件，經自訴人提起自訴，本院判決如左：
    主  文
乙○○無罪。
    理  由
一、自訴意旨略以：被告乙○○意圖不法之所有，於八十五年至八十六間在高雄市向
    自訴人佯稱購買茶葉、茶具等商品，金額共計新台幣（下同）一百六十六萬元，
    並開立支票給付，詎到期未獲兌現，經自訴人同意被告分期償還後，被告亦未付
    分期款項，因認被告涉犯刑法第三百三十九條第一項詐欺罪嫌。
二、自訴人認被告涉犯刑法第三百三十九條第一項詐欺罪嫌，係以被告開立之支票及
    本票為論罪依據。
三、訊據被告固坦承於右揭時間向自訴人購買茶葉、茶具等商品之事實，惟否認有詐
    欺之故意，辯稱：伊與自訴人原係十多年的朋友，購買茶葉等商品係自八十三年
    間即開始，當時貨款均有付清，嗣因期經商失敗，週轉困難才未付價款，並無詐
    欺之意圖等語。
四、按犯罪事實應依證據認定之，無證據不得推定其犯罪事實，刑事訴訟法第一百五
    十四條定有明文。次按刑法第三百三十九條第一項詐欺罪之成立，以意圖為自己
    或第三人不法所有，以詐術使人將本人或第三人之物交付為要件。所謂以詐術使
    人交付，必須被詐欺人因其詐術而陷於錯誤，若其所用方法，不能認為詐術，亦
    不致使人陷於錯誤，即不構成該罪，最高法院四十六年台上字第二六０號判例可
    資參照。
五、經查：自訴人對被告所稱：被告與自訴人原係朋友，被告自八十三年間開始有生
    意往來，當時貨款均有付清之事實，並無爭執，則被告與自訴人原既係多年朋友
    關係，自訴人對被告之經濟狀況理應知悉，且雙方開始交易時被告均有付清價款
    ，足見自訴人係出於自由意志與被告締結買賣契約，被告並無詐欺之意圖。參以
    自訴人在本院已與被告成立和解，當庭給付一萬元及面額八萬元之支票一紙，有
    本院八十八年十二月三十日之審理筆錄可佐，自難以被告嗣未清償價款而為不利
    於被告之認定，認為被告施用詐術使自訴人陷於錯誤而交付借款。綜前所述，自
    訴人並非因被告施用詐術陷於錯誤而交付商品，而係有取得對價之買賣，被告縱
    然於買賣之後，嗣後未按期支付價款，惟此僅屬民事上之債務糾葛，被告之行為
    與詐欺取財之構成要件尚屬有間，此外復查無其他積極事證，足以證明被告有何
    詐欺犯行，不能證明被告之犯罪，應為無罪之諭知。
據上論斷，應依刑事訴訟法第三百四十三條、第三百零一條第一項，判決如主文。
中      華      民      國      八十九      年    一      月  二十五    日
                                    臺灣高雄地方法院刑事第四庭
                                        法  官  王 俊 隆
右為正本，係照原本作成，證明與原本無異。
如不服本判決，應於送達後十日內，向本院提出上訴狀。
                                      書記官    涂 亨 玉
中      華      民      國      八十九      年    一      月  二十五    日


司法院資訊處製作；財團法人民間司法改革基金會備份。
